【裁判字號】    98,審小上,179
【裁判日期】    990108
【裁判案由】    返還墊款
【裁判全文】
臺灣臺北地方法院民事判決           98年度審小上字第179號
上  訴  人  乙○○原名劉栗芬.
被  上訴人  甲○○原名陳俊宇.
上列當事人間請求返還墊款事件，上訴人對於中華民國98年10月
30日本院臺北簡易庭98年度北小字第2000號第一審判決提起上訴
，本院判決如下：
    主  文
上訴駁回。
第二審訴訟費用新臺幣壹仟伍佰元由上訴人負擔。
    理  由
一、上訴意旨略以：無論公司或合夥事業之成立，公司股東或合
    夥人都必須事先提出其應出資額，而股東或合夥人對於其以
    何種方式籌得出資額則為另一個獨立法律關係，與股東或合
    夥人於公司或合夥事業成立後所得享有之股東或合夥利益無
    涉。伊既為被上訴人及趨策整合行銷有限公司（下稱趨策公
    司）其他股東代為墊付各人應繳納之出資額，被上訴人即係
    無法律上之關係受有利益，伊自可依不當得利之法律關係請
    求被上訴人返還為其代墊之新臺幣（下同）10萬元，尚與被
    上訴人是否退股（退夥）、公司（合夥事業）是否存續、是
    否完成清算（結算分配）無關。原審將被上訴人所得享有之
    股東利益擴張解釋到享有『伊為其墊付出資額』或『將公司
    資本額之法律誤用於解釋到公司成立前股東出資時相互墊款
    之法律關係』，認事用法顯有錯誤，為此提起上訴。並聲明
    ：原判決廢棄；被上訴人應給付伊10萬元，及自支付命令送
    達翌日起至清償日止，按年息5%計算之利息云云。
二、本件依民事訴訟法第436條之29條第2款規定，不經言詞辯論
    而為判決。
三、按所謂違背法令，非以違背成文法為限；即判決違背成文法
    以外之法則，如論理法則、經驗法則、證據法則，仍應認第
    一審判決確定之事實違背法令。又此處所指法規，係指本國
    制頒之法律（包括條約）及與憲法或法律不相牴觸之有效命
    令及省法規、縣單行規章而言；不問其為實體法、程序法、
    公法或私法。又民事，法律所未規定者，依習慣，無習慣者
    ，依法理；故判決應適用習慣或法理而不適用，或適用不當
    時，概屬違背法令。另判決若違背現尚有效之司法院解釋及
    最高法院判例者，亦同。本件上訴人主張其為被上訴人及其
    他股東代為墊付成立趨策公司之出資額，業據其提出合夥契
    約同意書、債務共同承認切結書、趨策公司設立登記資料等
    件為證，且為被上訴人於原審所不爭執，被上訴人因上訴人
    之墊款而受有利益，固堪信為真實。惟所謂不當得利，係以
    無法律上之原因而受利益，致他人受有損害為其要件。上訴
    人本於其與被上訴人間之代墊出資額法律關係而為墊款，既
    為上訴人所未否認，其所為墊款即有法律上之原因，原審據
    以認定上訴人之主張與民法不當得利之要件有間，進而駁回
    其請求，於法洵屬正當，亦無錯認原告係請求返還趨策公司
    成立前代為墊付出資額之情事。上訴人主張原審在錯認請求
    範圍前提下所適用之法律自非適當云云，容有誤會，且與上
    開說明不合，自難採取。
四、綜上所述，原判決並無上訴人所指違背法令情事，上訴人提
    起本件上訴，依其上訴意旨足認上訴為無理由，爰依民事訴
    訟法第436條之29第2款規定，不經言詞辯論，逕以判決駁回
    。
五、訴訟費用之負擔：本件上訴裁判費為1,500元，應由上訴人
    負擔，爰確定如主文第2項所載。
六、據上論結，本件上訴為無理由，依民事訴訟法第436條之32
    第2項、第449條第1項、第436條之20第2款、第78條、第436
    之32第1項、第436條之19，判決如主文。
中    華    民    國    99    年    1     月    8     日
                  民事第六庭  審判長法  官   朱漢寶
                                    法  官   蔡和憲
                                    法  官   許純芳
以上正本係照原本作成
本判決不得上訴
中    華    民    國    99    年    1     月    8     日
                                    書記官   陳怡君

司法院資訊處製作；財團法人民間司法改革基金會備份。
